# 请教陈版按成本法抵销分录？

提问人：zhongzhao433 时间：2012-11-08 19:01:38
2010 年会计指南中非同一控制下合并的例题： p公司年初收购s公司80%的股权，收购价格为 3000 ，收购日s公司实收资本为 2000 ，资本公积 1500 ，有一项固定资产有增值，增值 100 ，固定资产按 20 年摊销，本年s公司实现利润 1000 ，计提盈余公积 100 ，分配利润600 ，可供出售金融资产变动记入资本公积 75 ，净资产账面价值 3975 ，本年抵销分录如下： dr：实收资本家 2000 资本公积1675 （1500+100+75） 盈余公积 100 投资收益 480 （ 600 0.8 ） 少数股东损益 79 （ 1000-5-600 ） 0.2 商誉 120 （ 3000-36000.8 ） cr ：长期股权投资 3000 未分配利润 480 （ 600 0.8） 提取盈余公积金 100 少数股东权益 814 （3975-5+100）*0.2 不知道为什么不平，望陈版指教。

回答人：chenyiwei
回复 zhongzhao433 的帖子
如果直接按成本法编制抵销分录，则只能把长期股权投资和购买日的净资产抵销。购买日後被购买方净资产的变动在母公司长期股权投资中没有体现出来，不存在重复情况，所以无需抵销。
就你说的案例，抵销分录应为：
借：实收资本 2000 借：资本公积 1500 借：固定资产原价 100 借：商誉 120 贷：长期股权投资 3000 贷：少数股东权益 720借：管理费用 5 贷：累计折旧 5
借：少数股东损益 199 （=(1000-5) 0.2 ） 借：资本公积 15 （ =75 0.2） 贷：少数股东权益 214

回答人：chenyiwei
回复 zhongzhao433 的帖子
1 、是。盈余公积应全额抵销。
2 、是。（以上两项是我的疏忽，谢谢指正。） 3 、我上面的抵销分录中没有就固定资产增值 100 确认过资本公积，所以没有抵销的问题。合并报表层面本来就不应就此确认资本公积的。 4 、期末少数股权 914 ＝购买日少数股权 720 ＋本期少数股权损益 199 ＋本期可供出售金融资产公允价值变动归属少数股东的份额 15 。

回答人：chenyiwei
回复 zhongzhao433 的帖子
在第一笔抵销分录中，按照购买日被购买方各项可辨认资产、负债的账面价值和计税基础之间的暂时性差异和适用税率计算确认递延所得税资产／负债，相应调整商誉或者负商誉。后续随着资产的折旧、摊销和耗用，逐步将递延所得税转出（表现为年末抵销分录中确认的递延所得税较年初减少），差额在抵销分录中调整“所得税费用——递延所得税费用”（事实上一般不单独计算购买日的暂时性差异在本期转回金额的递延所得税影响，也没有必要单独计算，因为与其他暂时性差异的发生和转回一样，常规情况下都是调整损益。）

回答人：chenyiwei
回复 zhongzhao433 的帖子
1 、在成本法核算中，购买日或合并日后子公司净资产的变动不在母公司的长期股权投资中有对应的反映，仅在宣告现金股利时确认投资收益。所以购买日或合并日后子公司资本公积的变动，仅是把归属少数股东的部分调整到少数股东权益。
2 、合并报表层面通常理解应全部抵销子公司计提的盈余公积。所以子公司的盈余公积全部抵销，其中归属母公司股东的部分转回合并未分配利润，归属少数股东的部分仍在少数股东权益中反映。 3 、成本法下对投资收益的抵销，是子公司宣告发放的股利与母公司就此确认的投资收益之间的抵销。

提问人：zhongzhao433 时间：2012-11-12 09:32:55
陈版，企业会计准则讲解 2010 年版P330页的例21-6中合并抵销分录的第一笔是： 借：存货 780000 长期股权投资 660000固定资产 10000000 无形资产 4000000 贷：资本公积 21380000 确认为资本公积的都是被合并方资产评估增值的部分，准则是先确认资本公积部分再进行抵销，但是陈版的回答是根本不应确认资本公积，尽管最终的结果是一致，但是本质却发生了变化，请教陈版不能确认的理由？ 、对于少数股东权益，陈版用的购买日的少数股东权益+本期的少数股东损益，但是有个 4 疑问的是，本期尽管实现了 199 的少数股东损益，但是这其中对应的600×0.2=120已经进行利润分配分给了少数股东，并且已经对外实现了，因此我觉得这部分不能再归属期末少数股东权益的部分？

回答人：chenyiwei
1 、在抵消过程中确认资本公积更多地是从该子公司自身账务调整考虑，但该子公司自身实际上是不应进行账务调整的，所以不确认较妥。 2 、因为子公司进行了利润分配，所以应减少少数股权。感谢指正。

提问人：ggw666 时间：2012-11-12 17:43:51
这是准则指南 2010 上的原文,摘抄如下: 9．递延所得税资产和递延所得税负债，取得的被购买方各项可辨认资产、负债及或有负债的公允价值与其计税基础之间存在差额的，应当按照《企业会计准则第 18 号——所得税》的规定确认相应的递延所得税资产或递延所得税负债，所确认的递延所得税资产或递延所得税负债的金额不应折现. 非同一控制下固定资产的公允价值和税务成本存在明显，不确认递延所得税负债，是明显不合理的，也不符合所得税准则中资产的计税基础和账面价值应确认递延所得税负债的规定。 实务中也都是这样操作的。

回答人：chenyiwei
赞同应确认递延所得税负债，而不考虑取得股权的交易是否适用“特殊性税务处理”。讲解中这一段的表述是错误的，之前本版面上也讨论过多次。

提问人：zhongzhao433 时间：2012-11-13 09:53:43
回复 chenyiwei 的帖子
将陈版下面的解答整理成合并分录如下：
借：实收资本 2000 借：资本公积 1500 借：固定资产原价 100 借：商誉 120 贷：长期股权投资 3000 贷：少数股东权益 720借：管理费用 5 贷：累计折旧 5
借：少数股东损益 199 （=(1000-5) 0.2 ） 资本公积 15 （ =75 0.2） 盈余公积 100 投资收益 480 贷：少数股东权益 （1000-5-600）*0.2+15=94 提取盈余公积 100 向股东分配利润 600 不知上面的抵销分录对否？最终少数股东权益为720+94=814.

回答人：chenyiwei
应是这样。